【裁判字號】    95,訴,1270
【裁判日期】    950718
【裁判案由】    毒品危害防制條例
【裁判全文】
臺灣高雄地方法院刑事判決              95年度訴字第1270號
公  訴  人  臺灣高雄地方法院檢察署檢察官
被      告  丙○○
                    （現於台灣高雄看守所羈押中）
選任辯護人  鄭國安律師
            吳麗珠律師
            許瑜容律師
上列被告因違反毒品危害防制條例案件，經檢察官提起公訴（95
年度偵字第6351號、第8930號），本院判決如下：
    主  文
丙○○共同連續販賣第二級毒品，累犯，處有期徒刑玖年。扣案
如附表二編號所示之第二級毒品甲基安非他命包、及編號
、所示物品上殘留之第二級毒品甲基安非他命均沒收銷燬之。
附表二編號所示門號0000000000號行動電話壹支（不含SIM 卡
）、及編號至所示之物品均沒收，販賣第二級毒品所得財物
新台幣拾玖萬伍仟元沒收之，如全部或一部不能沒收時，以其財
產抵償之。
    事  實
一、丙○○前因涉犯搶奪案件，經本院以89年度訴字第1398號判
    決判處有期徒刑7 月確定，於民國90年5 月22日縮刑期滿執
    行完畢。詎其猶不知悛悔，竟基於販賣第二級毒品甲基安非
    他命之概括犯意，自94年11月間某日起至95年2 月20日止，
    在其所開設、位於高雄市前鎮區○○○路271 號之「尚運租
    車行」內，以由買毒者撥打丙○○所使用之0000000000號行
    動電話門號，洽詢購買毒品事宜，俟雙方約定購買第二級毒
    品甲基安非他命之數量及價格後，再由買毒者依約前往上開
    「尚運租車行」拿取毒品之方式，先後依附表一所示時間、
    價格及次數，連續販賣第二級毒品甲基安非他命予甲○○、
    黃炳達、洪志勇及廖忠威等人。且其中包括丙○○與乙○○
    2 人共同基於販賣第二級甲基安非他命之犯意聯絡，於95年
    2 月13日下午某時許，先由丙○○以電話與甲○○聯絡，議
    定以新台幣（以下同）1 千元之代價、販賣第二級毒品甲基
    安非他命予甲○○1 次，再委由乙○○於同日下午某時許在
    「尚運租車行」外，將價值1 千元之第二級毒品甲基安非他
    命1 包交予甲○○收受。綜此推算丙○○販賣第二級毒品甲
    基安非他命共計得款現金19萬5 千元、及如附表二編號所
    示BENQ液晶電腦螢幕1 台。
二、嗣於95年2 月20日13時許，甲○○再以電話撥打丙○○使用
    之0000000000號行動電話門號，表示欲以1 千元之價格向丙○○購買第二級毒品甲基安非他命1 包，經丙○○同意後，
    甲○○乃於同日14時10分許依約前往「尚運租車行」，擬向
    丙○○拿取其所購買之毒品。惟於丙○○將第二級毒品甲基
    安非他命交予甲○○收受之前，即遭員警持本院核發之搜索
    票前往上址依法執行搜索而查獲，以致該次交易未能完成而
    未遂。並扣得附表二編號所示之第二級毒品甲基安非他命
    3 包（合計驗前毛重19.23 公克、驗後毛重19.2公克），編
    號至所示丙○○所有、供本件販賣毒品所用及所得之物
    品，及編號所示與本件犯行無關之吸食器1 支。
三、案經內政部警政署高雄港務警察局移請台灣高雄地方法院檢
    察署檢察官偵查起訴。
    理  由
壹、關於本件證據能力之意見：
  一、證人乙○○警詢之陳述無證據能力：
      刑事訴訟法第159 條之2 規定，被告以外之人於檢察事務
      官、司法警察官或司法警察調查中所為之陳述，與審判中
      不符時，其先前之陳述具有較可信之特別情況，且為證明
      犯罪事實存否所必要者，得為證據。觀乎證人乙○○於警
      詢中均陳述並未與被告共同販賣毒品、亦不知被告有販賣
      第二級毒品甲基安非他命，核與本院審理中所述大抵相符
      ，依前開法條意旨，自應逕以該證人於本院審理中所為之
      證述為認定事實之依據，再無引用其警詢中所述之必要。
      從而證人乙○○於警詢中所述依法不具證據能力。
  二、證人甲○○警詢之陳述具有證據能力：
      刑事訴訟法第159 條之2 所謂「前後陳述不符」應就證人
      前後階段之陳述進行整體判斷，決定是否具有實質性差異
      之陳述。惟無須針對全部陳述為必要，陳述之一部分有不
      符，亦屬之。所謂「較可信之特別情況」之情形，應就前
      後陳述時之外部情況（如時間之間隔、有意識的迴避、受
      不當外力干擾、事後串謀、自白或立即反應所知、是否有
      親友在場及筆錄是否清楚明確等）進行比較，以資決定何
      者外部情況具有可信性。若陳述係在特別可信之情況下所
      為，虛偽陳述之危險性不高，雖係審判外陳述，或未經被
      告反對詰問，仍得承認其有證據能力。查證人甲○○初於
      警詢中陳述向被告購買第二級毒品甲基安非他命約20至30
      次，嗣於本院審理中則改稱僅購買2 、3 次，是其所述關
      於交易毒品次數之重要事項先後即有不一。然細繹該證人
      於警詢中除詳述渠等交易毒品之過程、數量及價格等細節
      外，更係出於己意而坦承染有施用毒品之惡習，且其所述
      交易毒品之情亦與偵查中證述內容大抵相符，是本院審酌
      證人甲○○警詢之陳述距案發日較近，當時記憶自較深刻
      ，可立即反應所知，不致因時隔日久而遺忘案情；且較無
      來自被告同庭在場之壓力，而出於不想生事之指證，或故
      為迴護被告之可能。綜此以觀，證人甲○○警詢之陳述客
      觀上應具較可信之特別情況，亦為證明犯罪事實存否所必
      要，依上揭規定，其警詢之陳述自有證據能力。
  三、證人乙○○於偵查中之陳述無證據能力；惟證人甲○○偵
      查中之陳述則有證據能力：
      按刑事訴訟法第159 條之1 第2 項規定：「被告以外之人
      於偵查中向檢察官所為之陳述，除顯有不可信之情況者外
      ，得為證據。」依其文義之形式解釋，乃指被告以外之人
      於偵查中向檢察官所為之陳述，非顯不可信者，得為證據
      ；然新刑事訴訟法，為保障被告之反對詰問權，已採納英
      美之傳聞法則，而被告以外之人於偵查中向檢察官所為之
      陳述，其本質屬傳聞證據，依傳聞法則，原無證據能力，
      係因立法者以刑事訴訟法規定檢察官代表國家偵查犯罪、
      實施公訴，依法有訊問被告、證人、鑑定人之權，且實務
      運作時，偵查中檢察官向被告以外之人所取得之陳述，原
      則上均能遵守法律規定，不致違法取供，其可信性極高，
      為兼顧理論與實務為由，而例外設定其具備非顯不可信之
      要件時，得為證據。故此法條所稱「得為證據」者，應解
      釋為檢察官訊問被告以外之人即證人之程序，已給被告或
      其辯護人對該被告以外之人行詰問之機會，而無顯不可信
      之情況，或該被告以外之人於審判中到場作證，並給被告
      或其辯護人對其行詰問之機會，但其於審判中之陳述與偵
      查中向檢察官所為陳述不一致，而偵查中向檢察官所為陳
      述無顯不可信之情況，或該被告以外之人因死亡或身心障
      礙或所在不明或滯留國外而無法於審判期日到庭陳述之傳
      喚不能情形者為限，始得例外容許之，以確保被告之反對
      詰問權；而對此項陳述所設「無顯不可信」之要件，亦應
      解為屬於證據能力之規定，而非陳述內容證明力之問題；
      至於被告以外之人於偵查中向檢察官所為陳述是否具備「
      無顯不可信」之要件而具有證據能力，法院應就該被告以
      外之人在檢察官面前所為陳述之外部附隨之環境或條件判
      斷之，然後於判決理由內明確說明其採用在檢察官面前所
      為陳述之心證理由，方為適法（最高法院95年度台上字第
      3220號判決意旨參照）。以下謹就證人乙○○、甲○○2
      人偵查中陳述之證據能力分述如下：
    (一)證人乙○○前於偵查中雖經檢察官以證人身份加以傳訊，
      然其所述之情亦核與本院審理中所述者大抵相符。承前所
      述，自應逕以證人乙○○於本院審理中之證述作為認定事
      實之依據，再無引用其偵查中陳述之必要。
    (二)證人甲○○於偵查中乃謂其在警詢中陳述向被告購買第二
      級毒品甲基安非他命約20、30次等情均屬實在，嗣於審判
      中則改稱伊僅向被告購買約2 至3 次、警詢筆錄內容記載
      有誤云云，從而證人甲○○針對伊向被告購買毒品之次數
      一節，前後所述已有不符。本院參以證人甲○○於訊問前
      業經檢察官諭知具結之義務及偽證罪之處罰，令其朗讀結
      文並瞭解其意後始行具結，並依法就命證人甲○○與其他
      證人隔離訊問，避免其遭受他人證詞之干擾。再衡諸常情
      ，我國刑事訴訟法規定檢察官乃代表國家偵查犯罪、實施
      公訴，必須對於被告之犯罪事實負舉證之責，並賦予檢察
      官傳喚或拘提被告等強制處分權，依法亦有訊問被告及證
      人之權，且負有客觀性義務，對被告有利情形，亦應予注
      意，而實務運作時，偵查中檢察官向被告以外之人所取得
      之陳述，原則上均能遵守法律規定，不致違法取供，其可
      信性極高，且證人甲○○於本院審理中亦未指稱其在偵查
      中所言有何非出於任意性而為陳述之情事。是以本院審酌
      證人甲○○於偵查中具結證述之際，其外部附隨之環境或
      條件並無不當，依前開說明，證人甲○○於偵查中向檢察
      官所為之陳述自得採為本件之證據。
  四、證人黃炳達、洪志勇及廖忠威等人警詢及偵查中之陳述均
      有證據能力：
      次按，被告以外之人於審判外之言詞或書面陳述，除法律
      有規定者外，不得作為證據，刑事訴訟法第159 條第1 項
      固有明文。然依同法第159 條之5 規定：「被告以外之人
      於審判外之陳述，雖不符前四條之規定，而經當事人於審
      判程序同意作為證據，法院審酌該言詞陳述或書面陳述作
      成時之情況，認為適當者，亦得為證據。當事人、代理人
      或辯護人於法院調查證據時，知有第159 條第1 項不得為
      證據之情形，而未於言詞辯論終結前聲明異議者，視為有
      前項之同意」。準此，證人黃炳達、洪志勇及廖忠威等人
      分別於警詢中就本案犯罪事實而為陳述，復先後經檢察官
      傳喚到庭具結作證，從而渠等前開陳述依法雖屬傳聞證據
      ，原不具有證據能力，然此等陳述既經檢察官、被告暨其
      辯護人等明知有刑事訴訟法第159 條第1 項不得作為證據
      之情形，仍於本院審理中表示同意作為證據，復審酌該等
      言詞陳述作成時之外部情況並無不當，揆諸上揭說明，本
      院自得逕以卷附黃炳達、洪志勇及廖忠威等人之警詢及偵
      訊筆錄採為認定事實之依據。
貳、有罪部分：
  一、訊據被告固坦承連續販賣第二級毒品甲基安非他命予甲○○、黃炳達、洪志勇及廖忠威等人之事實。惟辯稱：販賣
      毒品命予甲○○之次數僅有3 至5 次；且95年2 月13日當
      天，乙○○並未與伊共同販賣第二級毒品甲基安非他命予
      甲○○云云。惟查：
    (一)被告連續於附表一所示時間、地點，依該附表所示之次數
      及交易價格，多次販賣第二級毒品甲基安非他命予黃炳達
      、洪志勇與廖忠威一節，業據證人黃炳達、洪志勇及廖忠
      威等人各於警詢及偵查中證述綦詳，並扣得如附表二編號
      所示第二級毒品甲基安非他命3 包、編號所示被告供
      聯絡販賣毒品所使用之0000000000號行動電話（含SIM 卡
      ），及編號、所示供分裝販賣毒品使用之電子磅秤與
      吸管等物品可資佐證。又上開毒品經高雄醫學大學附設中
      和紀念醫院鑑定之結果，含有第二級毒品甲基安非他命成
      分（合計驗前毛重19.23 公克、驗後毛重19.2公克），有
      卷附該院95年3 月14日檢驗報告1 份（報告編號0000-000
      號）可佐；至扣案如附表二編號、所示之電子磅秤1
      台及塑膠湯匙1 支，經本院送請高雄醫學大學附設中和紀
      念醫院加以鑑驗，均呈現第二級甲基安非他命之陽性反應
      ，亦有該院95年5 月23日檢驗報告2 份（報告編號0000-0
      00、0000-000號）在卷可參，堪證被告確有用以分裝第二
      級毒品甲基安非他命用以販賣之事實，此外復據被告當庭
      供認上情不諱，足徵被告此部分之自白核與事實相符，應
      予採信。次者，本件業據證人甲○○先後於警詢、偵查及
      本院審理中均證稱曾向被告購買第二級毒品甲基安非他命
      多次等語屬實，又被告針對販賣毒品之時間雖否認俱如證
      人甲○○於警詢及偵查中所述，惟其針對確有販賣第二級
      毒品甲基安非他命予證人甲○○之情則始終坦認不諱，是
      以被告所涉連續販賣第二級毒品甲基安非他命予證人甲○○之事實，亦堪認定。
    (二)被告針對販賣毒品予證人甲○○之次數雖迭以前詞置辯。
      然本院衡諸販賣毒品之時間長短、次數多寡等情節，乃法
      院審理毒品案件量刑之重要基準，是被告雖於審判中坦認
      連續販賣第二級毒品甲基安非他命之情不諱，仍不免或有
      僅坦承部分犯行以期能減輕刑責，甚或因交易對象眾多、
      次數頻繁而難以精確記憶之情事，本院乃認猶未可徒以被
      告前揭所辯之詞為據，合先敘明。其次，證人之陳述有部
      分前後不符，或相互間有所歧異時，究竟何者為可採，法
      院仍得本其自由心證予以斟酌，非謂一有不符或矛盾，即
      應認其全部均為不可採信，茍其對基本事實之陳述，與真
      實性無礙時，則仍非不得予以採信（最高法院93年度台上
      字第5349號判決採同一見解）。查證人甲○○初於警詢及
      偵查中均證稱向被告購買毒品約20至30次，惟於本院審理
      中改稱僅向被告購買毒品2 、3 次，偵查筆錄記載顯有錯
      誤云云，是其所述前後顯有不一，自不得僅憑其審判中之
      證述為斷。職是，本院審酌該證人初於警詢中乃由承辦員
      警逐一提示通訊監察譯文並詢以各次交易毒品之詳細過程
      ，並經其確認各次通話內容係向被告購買毒品之對話無誤
      ；另員警更以開放式問題詢問是否記得曾向被告購買毒品
      幾次、價格為何，其亦能主動供稱約向被告第二級毒品甲
      基安非他命20至30次、每次交易金額約在1 千至6 千元之
      間等語綦詳。況證人甲○○於偵查訊問之初乃向檢察官表
      示其警詢筆錄內容均屬實在，且其所述關於購買毒品次數
      、數量及交易金額等節，俱核與警詢中供述之情相符，此
      節亦經本院當庭勘驗證人甲○○偵訊錄音帶內容確認無訛
      （參見本院95年7 月5 日審判筆錄第10、11頁）。準此以
      觀，本院審諸證人甲○○先前在警詢及偵查中證述內容均
      屬一致，且訊問前均分別由承辦員警及檢察官依法告知其
      權利，是以前開筆錄製作過程之外部情況並無不當，況其
      於偵查中作證之初，業經檢察官依法告知具結義務及偽證
      罪之處罰後，方始就被告前揭販賣毒品之犯行而為證述，
      又證人甲○○在本院審理中證述向被告購買毒品之過程，
      除針對購買毒品次數一節翻異前詞外，其餘部分俱與警詢
      及偵查中所述各情大抵相符。且衡諸常情，證人甲○○與
      被告素無仇怨，殊無可能任意設詞誣攀被告，更無甘冒較
      施用毒品罪更重之偽證罪責，而任意為虛偽之陳述之理。
      另佐以被告於本院審理中亦自承確有連續販賣第二級毒品
      甲基安非他命予渠等施用之情不諱，益見證人甲○○前揭
      所述各節要屬非虛。綜此堪認證人甲○○前於警詢及偵查
      中所為之陳述，較諸其審判中所述更屬可採，足資憑為認
      定被告前揭販賣第二級毒品甲基安非他命次數之依據。故
      被告前揭所辯云云，要屬臨訟卸責之詞，洵非可採。
    (三)次者，被告雖另辯稱伊並未與乙○○共同販賣第二級毒品
      甲基安非他命；且證人乙○○亦到庭證述其於95年2 月13
      日下午雖有接聽被告打來的電話，但僅有依被告指示拿1
      千元現金給甲○○，並沒有販賣毒品云云。然本院細繹卷
      附0000000000行動電話門號於95年2 月13日13時54分許通
      訊監察譯文之記載，該次通話係由被告以前開行動電話門
      號撥打000000000 號電話，由某不詳第三人轉交予證人乙○○接聽，被告在該次通話中乃詳予交代乙○○到廁所從
      一些「散包」的中挑1 包1 千的，並表示要乙○○撥打行
      動電話門號0000000000號（即證人甲○○使用之門號）聯
      絡對方來拿等語綦詳，顯見被告是時要求證人乙○○所交
      付者應為某包價值1 千元之物品、而非現金1 千元之情甚
      明。又參以證人甲○○業已到庭具結證述被告曾經委由乙○○拿1 次第二級毒品甲基安非他命給伊，係由被告先打
      電話要伊過去車行，伊拿1 千元給乙○○，乙○○則將毒
      品丟在垃圾桶旁、要伊自己去撿等情屬實，亦核與其在警
      詢及偵查中證述之詞相符，縱使證人甲○○無法精確記憶
      該次交易時間是否果為95年2 月13日下午，惟茲就前述證
      人乙○○、甲○○所述各情交參以觀，並佐以卷附前揭通
      訊監察譯文之內容，可知本件被告於該次通話過程全然無
      須指明所欲交付物品之種類，證人乙○○即可獲知被告所
      指之物品為何，且事後亦得確實將第二級毒品甲基安非他
      命1 包以前開方式交予證人甲○○收受，綜此足認證人乙○○非僅事前已然知悉被告所委託交付者乃為第二級毒品
      甲基安非他命，事後更親自將該包毒品交予證人甲○○，
      並代為收取現金1 千元，故被告與乙○○2 人確於95年2
      月13日下午某時許，彼此間確有共同謀議販賣第二級毒品
      甲基安非他命、進而分擔實施販賣毒品構成要件行為一節
      ，至為明灼。從而被告及乙○○前揭所辯云云，均與事實
      相違，俱無足採。
    (四)邇來政府為杜絕毒品氾濫，毒害人民甚深，再三宣導教民
      眾遠離毒品、媒體之報導既深且廣，對於毒品之禁絕，應
      為民眾所熟悉。又政府對於查緝施用、轉讓及販賣毒品無
      不嚴格執行，且販賣毒品罪更係重罪，設若無利可圖，衡
      情一般持有毒品者，當不致輕易將持有毒品交付他人。況
      且，第二級毒品甲基安非他命價格不貲，且販賣第二級毒
      品甲基安非他命係違法行為，非可公然為之，亦無公定之
      價格，不論任何包裝，均可任意分裝增減分量，每次買賣
      價量，亦可能隨時依雙方間之關係深淺、資力、需求量及
      對行情之認知、來源是否充裕、查緝是否嚴緊，購買者被
      查獲時供述購買對象之可能性風險之評估等，因而異其標
      準，並機動調整，非可一概而論，是販賣之利得除經坦承
      犯行或價量俱臻明確外，委難查得實情，販賣之人從價差
      或量差中牟利方式雖異，其意圖營利之非法販賣行為則一
      ，綜此足見本件被告前開販賣第二級毒品甲基安非他命所
      為，主觀上確有牟利意圖之事實，應堪認定。
    (五)本件業據證人黃炳達、洪志勇及廖忠威於警詢及偵查中曾
      向被告購買第二級毒品甲基安非他命等情屬實，此節亦為
      被告所是認無訛，業如前述。本院參以證人黃炳達乃證述
      向被告購買毒品2 次、每次2 千元；證人洪志勇亦證稱向
      被告購買毒品4 次、每次1 千至2 千元不等；證人廖忠威
      則證述僅向被告購買1 次，共買2 兩，約16萬元等語屬實
      。至證人甲○○先後於警詢及偵查中乃稱向被告購買約20
      至30次，金額約1 千至6 千元不等，且其中95年1 月3 日
      是購買3 千元之毒品1 次（參見警三卷第19頁）、2 月12
      日則以如附表二編號所示BENQ液晶電腦螢幕向被告換購
      價值3 千元之毒品1 次（同卷第20頁）。是以證人甲○○
      、洪志勇雖無法精確陳述其向被告購買第二級毒品甲基安
      非他命之次數及價格，然本院參酌案發時日距今事隔已久
      ，衡情實難責令證人等應就各次購買毒品之次數、價格等
      節詳予記憶、毫無遺漏，故既無積極事證足證被告各次販
      賣毒品之價格為何，且本院稽核全卷，尚無從得知被告與
      證人甲○○、洪志勇各次交易確切之給付金額，依「罪證
      有疑，利於被告」之證據法則，應以有利於被告之最低次
      數暨所得數額加以計算，遂認被告應各以如附表一所示之
      次數、價格，販賣第二級毒品甲基安非他命予證人黃炳達
      、洪志勇及廖忠威等人。另認定被告販賣第二級毒品甲基
      安非他命予證人甲○○共計20次（不包括95年2 月20日因
      遭警查獲而未遂之犯行），且其中除95年1 月3 日、同年
      2 月12日被告各係以現金3 千元及如附表二編號所示之
      BENQ液晶電腦螢幕而為販售，及至少以6 千元之代價出售
      第二級毒品甲基安非他命與甲○○1 次外，其餘17次均係
      以1 千元之價格售出，並據此推算本件被告販賣第二級毒
      品甲基安非他命總計得款現金19萬5 千元、及附表二編號
      所示BENQ液晶電腦螢幕1 台（各該交易次數、價格詳如
      附表一所示）。
    (六)綜前所述，本件事證明確，被告前揭販賣第二級毒品甲基
      安非他命犯行洵堪認定，應依法論科。
  二、本案相關之法律比較適用：
      按行為後法律有變更者，適用行為時之法律。但行為後之
      法律有利於行為人者，適用最有利於行為人之法律，刑法
      第2 條第1 項定有明文。查被告於前開行為後，刑法第25
      條、第26條、第28條、第47條及第56條業經總統於94年2
      月2 日修正公布，並依刑法施行法第10條之1 規定自95年
      7 月1 日施行。職是，本件自應就被告行為前、後相關法
      律有修正者，依前揭規定加以比較適用。茲說明如下：
    (一)本件被告行為後，刑法第56條關於連續犯之規定業於94年
      1 月7 日修正公布刪除，並於95年7 月1 日施行，則被告
      之犯行，因行為後新法業已刪除連續犯之規定，此刪除雖
      非犯罪構成要件之變更，但顯已影響行為人刑罰之法律效
      果，自屬法律變更。經查：本件被告先後多次販賣第二級
      毒品甲基安非他命予證人甲○○、黃炳達、洪志勇及廖忠
      威等人，主觀上顯係基於販賣第二級毒品之同一犯意，客
      觀上逐次實施數次行為而具連續性，進而侵害同性質之法
      益，惟因其各次行為依一般社會健全觀念，在時間差距上
      ，可以分開，在刑法評價上，各具獨立性，每次行為皆可
      獨立成罪，是依修正前刑法第56條之規定，本得適用連續
      犯規定而論以一罪，並得加重其刑至二分之一，惟因修正
      後刑法刪除前開連續犯規定，以致被告前揭數次構成要件
      行為須依法分別論以數罪而併罰之，依新法第2 條第1項
      規定比較新、舊法之結果，仍以行為時、即修正前刑法第
      56條之規定較有利於被告（最高法院95年第8 次刑事庭會
      議決議亦採同一見解）。故本件應依修正前刑法第56條作
      為被告論罪科刑之基礎。
    (二)修正前刑法第47條原規定：「受有期徒刑之執行完畢，或
      受無期徒刑或有期徒刑一部之執行而赦免後，五年以內再
      犯有期徒刑以上之罪者，為累犯，加重本刑至二分之一」
      ，嗣修正為：「受徒刑之執行完畢，或一部之執行而赦免
      後，五年以內故意再犯有期徒刑以上之罪者，為累犯，加
      重本刑至二分之一」，將累犯成立之要件限於5 年內「故
      意」再犯有期徒刑以上之罪者，始有加重其刑規定之適用
      。經比較修正前、後關於累犯之規定，當以修正後之規定
      較有利於被告，故應依刑法第2 條但書，適用裁判時、即
      修正後刑法第47條第1 項前段規定，作為論斷被告是否構
      成累犯之依據。
    (三)再者，修正後刑法關於未遂犯之處罰，乃將修正前刑法第
      26條前段移置第25條第2 項，使第26條成為不能未遂處罰
      之專條，至於針對一般未遂犯之處罰，無論修正前、後均
      規定「未遂犯之處罰，以有特別規定者為限」、「並得按
      既遂犯之刑減輕之」，由是可見本次修正對於一般未遂犯
      之法律效果並未加以變動，僅係單純文字及條號之更動，
      非屬法律之變更，故不生比較新舊法之問題。
    (四)此外，修正前刑法第28條原規定：「二人以上共同實『施
      』犯罪之行為者，皆為正犯」，修正後則改為「二人以上
      共同實『行』犯罪之行為者，皆為正犯」。惟本院乃認為
      此部分僅為文字之修正，要非法條之構成要件或法律效果
      發生變動，故非屬法律之變更，自不生比較新舊法之問題
      ，附此敘明。
  三、查甲基安非他命係毒品危害防制條例第2 條第2 項第2 款
      所定之第二級毒品，依法不得持有、施用及販賣。核被告
      丙○○所為，係違反毒品危害防制條例第4 條第2 項販賣
      第二級毒品罪。被告與乙○○彼此間就前述95年2 月13日
      販賣第二級毒品予證人甲○○1 次之犯行，具有犯意聯絡
      及行為分擔，應論以共同正犯。其販賣第二級毒品甲基安
      非他命前、後持有甲基安非他命之低度行為，應為販賣之
      高度行為所吸收，不另論罪。被告先後多次販賣第二級毒
      品甲基安非他命既遂、未遂之犯行，均屬時間緊接，且犯
      罪基本構成要件相同，顯係基於概括犯意反覆為之，應依
      修正前刑法第56條連續犯之規定論以一罪，並依法加重其
      刑。再者，被告前因涉犯搶奪案件，經本院以89年度訴字
      第1398號判決判處有期徒刑7 月確定，於90年5 月22日縮
      刑期滿執行完畢一節，有臺灣高等法院被告前案紀錄表1
      件附卷足憑，是其前受有期徒刑之執行完畢後，5 年內再
      犯有期徒刑以上之本罪，為累犯，應依修正後刑法第47條
      規定論以累犯，並依法遞加重其刑。爰審酌被告之素行、
      犯罪動機、目的及手段，又本件被告販賣毒品數量尚非甚
      鉅，與其他販毒集團可輕易獲得厚利之情形相較，本案犯
      罪所生危害尚非重大，並念及被告犯罪後猶能坦認部分犯
      行、態度良好等一切情狀，酌情量處如主文所示之刑，以
      資懲儆。
  四、另查，扣案如附表二編號所示之第二級毒品甲基安非他
      命3 包（合計驗前毛重19.23 公克、驗後毛重19.2公克）
      係查獲之毒品，且該包裝袋與其內毒品業已無法析離，應
      依毒品危害防制條例第18條第1 項前段規定沒收銷燬之，
      至於送驗耗費之甲基安非他命既已滅失而不存在，自無宣
      告沒收銷燬之必要。又編號所示0000000000號行動電話
      1 支，及編號、所示之電子磅秤、塑膠湯匙等物品，
      均為被告所有、且供本件販賣第二級毒品犯罪所用之物；
      另編號所示BENQ液晶電腦螢幕1 台則係被告販賣毒品所
      得之物，均依毒品危害防制條例第19條第1 項前段規定宣
      告沒收。至行動電話門號SIM 卡係使用者向電信業者申請
      租用而僅取得其使用權，並非申請使用者所有（最高法院
      92年度台上字第6836號判決意旨參照），故本件扣案0000
      000000號行動電話門號之SIM 卡1 張不予沒收；又如編號
      、所示物品上殘留之第二級毒品甲基安非他命，應另
      依同條例第18條第1 項前段規定沒收銷燬之，方屬適法（
      最高法院93年台上字第4034號判決採同一見解）。再者，
      附表二編號所示之吸食器1 支，乃係被告供己施用第二
      級毒品甲基安非他命之工具，核與本件販賣毒品犯行無涉
      ，是此部分爰不予宣告沒收，附此敘明。
  五、又刑法沒收之物，雖指原物，但金錢為代替物，重在兌換
      價值，而不在原物，自難拘泥於沒收原物之理論，認沒收
      販賣毒品所得之金錢，以當場查獲扣押者為限，且毒品危
      害防制條例第19條第1 項係刑法第38條第1 項第3 款、第
      3 項但書之特別規定，政府為肅清毒品，貫徹禁政，既設
      專條，採義務沒收主義，揆諸立法主意旨，當不致有此限
      制，故販賣毒品所得之金錢，苟能認定其係販賣毒品所得
      之款（例如販毒所得之款，業經消費寄託或消費借貸與他
      人，則應認該販毒所得之款仍屬存在），不以當場查獲扣
      押者為限，此有最高法院66年度第8 次刑事庭會議決議可
      資參照。是依前開決議意旨，販賣毒品所得之金錢，無論
      已否扣案，如仍屬存在，即應依法沒收。本件被告販賣第
      二級毒品總計得款19萬5 千元及如附表二編號所示BENQ
      液晶電腦螢幕1 台一節，已如前述。其中19萬6 千元部分
      雖未扣案，然無證據證明已不存在，仍應依毒品危害防制
      條例第19條第1 項諭知沒收，如全部或一部不能沒收時，
      以其財產抵償之。
  六、另查，本件被告除起訴書所載犯罪事實外，就前揭事實二
      、所示，即被告於95年2 月20日13時許，先與證人甲○○
      以電話約定販賣價值1 千元之第二級毒品甲基安非他命1
      包，嗣因員警前往執行搜索以致該次交易未能完成，乃另
      涉有販賣第二級毒品未遂之犯行，此部分雖未據公訴人起
      訴，然核與前揭已起訴部分具有連續犯之裁判上一罪關係
      ，當為起訴效力所及，本院自應一併審理，附此敘明。
據上論斷，應依刑事訴訟法第299 條第1 項前段，毒品危害防制
條例第4 條第2 項、第18條第1 項前段、第19條第1 項，刑法第
11條 、第28條、第47條、修正前刑法第56條，判決如主文。
中    華    民    國    95    年    7     月    18    日
                  刑事第四庭  審判長法官 郭玫利
                                    法官 林意芳
                                    法官 陳明呈
以上正本證明與原本無異。
如不服本判決，應於收受送達後10日內向本院提出上訴書狀。
中    華    民    國    95    年    7     月    19    日
                                  書記官 林明忠
附錄本判決論罪科刑之法條：
毒品危害防制條例第4條
製造、運輸、販賣第一級毒品者，處死刑或無期徒刑；處無期徒
刑者，得併科新臺幣 1 千萬元以下罰金。
製造、運輸、販賣第二級毒品者，處無期徒刑或 7 年以上有期徒
刑，得併科新臺幣 7 百萬元以下罰金。
製造、運輸、販賣第三級毒品者，處 5 年以上有期徒刑，得併科
新臺幣 5 百萬元以下罰金。
製造、運輸、販賣第四級毒品者，處 3 年以上 10 年以下有期徒
刑，得併科新臺幣 3 百萬元以下罰金。
製造、運輸、販賣專供製造或施用毒品之器具者，處 1 年以上 7
年以下有期徒刑，得併科新臺幣 1 百萬元以下罰金。
前五項之未遂犯罰之。
附表一
┌──────┬────┬──────┬────┬─────────────┐
│犯罪時間    │交易對象│交易價格    │交易次數│  犯 罪 所 得             │
├──────┼────┼──────┼────┼─────────────┤
│95年初起至同│甲○○  │1千元       │17次    │2 萬6 千元及BENQ液晶電腦螢│
│年2月20日止 │        ├──────┼────┤幕1 台                    │
│            │        │3千元       │1次     │                          │
│            │        ├──────┼────┤                          │
│            │        │6千元       │1次     │                          │
│            │        ├──────┼────┤                          │
│            │        │BENQ液晶電腦│1次     │                          │
│            │        │螢幕1 台    │        │                          │
│            │        ├──────┼────┼─────────────┤
│            │        │1千元       │1次     │95年2 月20日尚未完成交易即│
│            │        │            │        │為警查獲                  │
├──────┼────┼──────┼────┼─────────────┤
│94年底起至95│黃炳達  │2千元       │2次     │4千元                     │
│年2月8日    │        │            │        │                          │
├──────┼────┼──────┼────┼─────────────┤
│95年初至同年│洪志勇  │1 千元      │3次     │5千元                     │
│2月間       │        ├──────┼────┤                          │
│            │        │2 千元      │1次     │                          │
├──────┼────┼──────┼────┼─────────────┤
│94年11月間  │廖忠威  │16萬元      │1次     │16萬元                    │
└──────┴────┴──────┴────┴─────────────┘
附表二：
┌──┬────────────┬──┬──────────────────┐
│編號│扣押物品名稱            │數量│          備     註                 │
├──┼────────────┼──┼──────────────────┤
│    │第二級毒品甲基安非他命（│3包 │係查獲之毒品，依毒品危害防制條例第18│
│  │合計驗前毛重19.23 公克、│    │條第1項前段沒收銷燬之               │
│    │驗後毛重19.2 公克）     │    │                                    │
├──┼────────────┼──┼──────────────────┤
│    │0000000000號行動電話（含│1支 │係被告販賣毒品所用之物，應依毒品危害│
│  │SIM卡）                 │    │防制條例第19條第1 項前段，沒收之；另│
│    │                        │    │SIM 卡因非屬被告所有，不予沒收      │
├──┼────────────┼──┼──────────────────┤
│    │電子磅秤                │1台 │係被告販賣毒品所用之物，應依毒品危害│
│  │                        │    │防制條例第19條第1 項前段，沒收之；其│
│    │                        │    │上殘留之毒品應依同條例第18條第1 項前│
│    │                        │    │段沒收銷燬之                        │
├──┼────────────┼──┼──────────────────┤
│  │塑膠湯匙                │1 支│同上                                │
├──┼────────────┼──┼──────────────────┤
│  │BENQ液晶電腦螢幕        │1台 │係被告販賣毒品所用之物，應依毒品危害│
│    │                        │    │防制條例第19條第1項前段，沒收之     │
├──┼────────────┼──┼──────────────────┤
│  │吸食器                  │1 支│與本件販賣毒品無涉，不予沒收        │
└──┴────────────┴──┴──────────────────┘


司法院資訊處製作；財團法人民間司法改革基金會備份。
